臺灣臺南地方法院刑事判決　　　　　　　100年度訴字第408號
公　訴　人　臺灣臺南地方法院檢察署檢察官
被　　　告　李秉軒
選任辯護人　賴鴻鳴律師
　　　　　　黃俊達律師
　　　　　　蘇文斌律師
上列被告因違反毒品危害防制條例案件，經檢察官提起公訴（
100年度偵字第3319號），本院判決如下：
    主  文
李秉軒犯如附表所示之販賣第三級毒品罪共二罪，各處如附表所
示之主刑及從刑，應執行有期徒刑壹年陸月，因販賣第三級毒品
所得新臺幣參仟伍佰元沒收之，如全部或一部不能沒收時，以其
財產抵償之；扣案之SONY ERICSSON廠牌行動電話壹支（序號：
000000000000000號）、SIM卡壹張（門號00
00000000號），均沒收。
    事  實
一、李秉軒（綽號「老鼠」）明知愷他命（即Ketamine、K他命
    ）係毒品危害防制條例第2條第2項第3款所定之第三級毒品
    ，不得非法持有、販賣，竟意圖營利，基於販賣第三級毒品
    愷他命之犯意，以其內裝門號0000000000號SIM卡之行動電
    話為聯絡工具，由王義豪、林宗廷先撥打李秉軒之上開門號
    行動電話，約定購買毒品事宜後，於附表編號1、2所示之時
    間、地點，分別販賣第三級毒品愷他命予王義豪、林宗廷各
    1次，總計得款新臺幣（下同）3,500元（販賣時間、地點、
    金額、數量、方式均如附表編號1、2所示）。嗣於民國99
    年11月22日上午8時許，經警持搜索票在李秉軒位於臺南縣
    歸仁鄉（現改制為臺南市歸仁區○○○○街50號之住處執行
    搜索，查扣李秉軒所有供聯絡販毒所用之SONY ERICSSON牌
    行動電話1支（序號000000000000000號，內含門號00000000
    00號SIM卡1張）而查獲上情。
二、案經臺南市政府警察局歸仁分局報告臺灣台南地方法院檢察
    署檢察官偵查起訴。
    理  由
一、關於證據能力之認定：
    本件以下所引用之具傳聞性質之證據，檢察官、被告及其選
    任辯護人於本案言詞辯論終結前，均不爭執其證據能力，本
    院審酌前開證據之作成或取得之狀況，並無非法或不當取證
    之情事，且經本院於審判期日就上開證據依法進行調查、辯
    論，依刑事訴訟法第159條之5規定，均具有證據能力。至以
    下所引用之不具傳聞性質之證據，因非檢警違背法定程序取
    得之證據，依法自應有證據能力，併此敘明。
二、上開事實，業據被告李秉軒於偵查及審理中坦承不諱，並與
    證人王義豪及林宗廷於警詢、偵查中證述之情節相符，並有
    證人王義豪及林宗廷用以指認被告之被指認人照片及指認犯
    罪嫌疑人相片身分對照表各1份（見警卷第47至54頁）、被
    告使用門號0000000000號號行動電話與王義豪及林宗廷聯絡
    之通聯記錄1份（見警卷第55至59頁）、本院搜索票、搜索
    扣押筆錄暨扣押物品目錄表各1份附卷可稽，復有被告所用
    供其販賣毒品聯絡使用之SONY ERICSSON牌廠牌行動電話1支
    （序號為000000000000000）及SIM卡1張（門號為000000000
    0）扣案可資佐證。足認被告之自白與事實相符，應可採信
    。
三、又毒品危害防制條例所規定之販賣毒品罪，雖未明示「營利
    之意圖」為其犯罪構成要件，然「販賣」一語，在文義解釋
    上當然已寓含有買賤賣貴，而從中取利之意思存在，且從商
    業交易原理與一般社會觀念而言，販賣行為在通常情形下，
    仍係以牟取利益為其活動之主要誘因與目的；衡以毒品之非
    法交易向為政府查禁森嚴且重罰不寬貸之行為，為一般民眾
    普遍認知之事，而被告與證人王義豪及林宗廷間並無深切交
    情，僅存有買賣毒品關係，倘非有利可圖，被告絕無平白甘
    冒被查緝重罰之高度風險，而單純代無深厚交情之他人購買
    毒品之理，況查，被告於警詢時自承每販售1包1000元之愷
    他命賺取利潤200元（見警卷第10頁），於本院審理時亦坦
    承上情（見本院卷第53頁背面），是其販入之價格實際上較
    其出售之價格為低，被告確實有從中賺取買賣價差牟利之意
    圖及事實，足堪認定。綜上，本院經比較被告前後供述及綜
    合其他事證判斷，認被告確有如事實欄一（即附表所示）之
    販賣第三級毒品犯行，本件事證已臻明確，應予依法論科。
四、論罪科刑：
(一)、核被告，係犯毒品危害防制條例第4條第3項之販賣第三級毒
    品罪。被告販賣愷他命前後，分別持有愷他命之低度行為，
    應分別為各次販賣上開毒品之高度行為所吸收，均不另論罪
    。又被告所犯如附表所示之販賣第三級毒品2罪，均犯意各
    別，行為互異，時間亦殊，為數行為，應予分論併罰。
(二)、被告於偵查及審判中均自白本件事實欄一（即附表所示）之
    犯行，其所犯各罪，均應依毒品危害防制條例第17條第2項
    之規定減輕其刑。
(三)、末按適用刑法第59條酌量減輕其刑時，固未排除第57條所列
    舉10款事由之審酌，惟其程度應達於確可憫恕，始可予以酌
    減（最高法院70年度第6次刑事庭會議決議參照）。又刑法
    第59條規定犯罪之情狀可憫恕者，得酌量減輕其刑，其所謂
    「犯罪之情狀」，與同法第57條規定科刑時應審酌之一切情
    狀，並非有截然不同之領域，於裁判上酌減其刑時，應就犯
    罪一切情狀（包括第57條所列舉之10款事項），予以全盤考
    量，審酌其犯罪有無可憫恕之事由（即有無特殊之原因與環
    境，在客觀上足以引起一般同情，以及宣告法定低度刑，是
    否猶嫌過重等等），以為判斷（最高法院95年度台上字第61
    57號判決參照）。且被告有無前科，素行是否端正等情狀，
    僅可為法定刑內從輕科刑之標準，不得據為酌量減輕之理由
    （最高法院51年台上字第899號判例參照）。再刑法第59條
    之酌量減輕其刑，以宣告法定最低度之刑猶嫌過重者，始得
    為之；如別有法定減輕之事由，必依法律之規定減輕其刑後
    ，仍屬情輕法重，犯罪之情狀顯可憫恕時，始得適用（最高
    法院99年度台上字第1522號判決意旨參照）。本院考量被告
    販賣毒品牟利，危害國民身心健康及社會風氣，進而敗壞社
    會治安，其行為固不可取，然販賣第三級毒品罪之法定最低
    刑度係有期徒刑5年，縱依毒品危害防制條例第17條第2項之
    規定減刑後亦為2年6月以上，而本件被告所犯販賣第三級毒
    品罪僅有2罪，次數極少，販賣之數量亦屬微小，與坊間中
    盤或大盤之販賣數量不能等量齊觀，若處以法定最低刑度，
    仍有情輕法重之憾。且被告於案發當時甫滿18歲，年紀甚輕
    ，思慮未周，其前未曾因犯罪遭法院判決執行，本院認其犯
    罪之情狀頗有可憫恕之情形，爰依刑法第59條規定遞予酌減
    其刑。
(四)、爰審酌被告應知毒品對人體危害之鉅，猶不思警惕，僅因貪
    圖小利，竟藉流毒他人牟取利益，戕害他人身體健康，且危
    害社會治安，惟念被告年輕識淺，思慮未周，因貪慾致罹刑
    章，販賣之期間不長、販毒所賺取之金額有限、販賣之次數
    、數量尚屬微小，以其本件犯罪情節而論，惡性尚非重大不
    赦，兼衡被告前未曾因犯罪遭法院判決執行之素行、高職畢
    業之智識程度、目前在便當店工作等家庭經濟狀況及其犯罪
    後始終坦承犯行之態度等一切情狀，量處如主文所示之刑，
    並定其應執行刑。
五、沒收：
(一)、按毒品危害防制條例第19條第1項有關沒收因犯罪所得財物
    之規定，係採義務沒收主義，故販賣毒品所得金錢，如能認
    定確係販賣毒品所得款項，應宣告沒收，不以當場搜獲扣押
    者為限，但因其並無「不問屬於犯人與否，沒收之」之特別
    規定，自仍以沒收物屬於犯人所有者為限，始得依該規定予
    以沒收，而上開規定另稱「追徵其價額」者，必限於所沒收
    之物，為金錢以外其他財物而無法沒收時，始應追徵其價額
    ，使其繳納與原物相當價額，如所得財物為金錢而無法沒收
    時，應以其財產抵償之，而不發生追徵價額問題；另上開規
    定所稱因犯罪所得之財物，係以實際所得者為限，苟無所得
    或尚未取得者，即無從為沒收、追徵或以財產抵償之諭知（
    最高法院93年度台上字第1218、2670、2743號及96年度台上
    字第2331號判決意旨參照）。被告如附表所示之各販賣第三
    級毒品所得，雖未扣案，依照上開說明，仍應依毒品危害防
    制條例第19條第1項規定，於各罪刑項下宣告沒收之，如全
    部或一部不能沒收時，則應以其財產抵償之。
(二)、扣案之SONY ERICSSON牌廠牌行動電話1支（序號為00000000
    0000000）及SIM卡1張（門號為0000000000），係被告所有
    供其每次販毒聯絡使用，業據被告供明在卷（見警卷第3頁
    ），應依毒品危害防制條例第19條第1項規定，分別在被告
    所涉犯行項下宣告沒收。
據上論斷，應依刑事訴訟法第299條第1項前段，毒品危害防制條
例第4條第3項、第17條第2項、第19條第1項，刑法第11條前段、
第59條、第51條第5款，判決如主文。
本案經檢察官許華偉到庭執行職務。
中    華    民    國    100    年    8    月    4     日
                  刑事第四庭  審判長  法  官 鄧希賢
                                      法  官 卓穎毓
                                      法  官 高如宜
以上正本證明與原本無異。
如不服本判決應於收受本判決後10日內向本院提出上訴書狀，並
應敘述具體理由。其未敘述上訴理由者，應於上訴期間屆滿後20
日內向本院補提理由書狀（均須按他造當事人之人數附繕本）「
切勿逕送上級法院」。
                                      書記官  陳慧玲
中    華    民    國   100    年    8     月    10    日
附錄本案論罪科刑法條：
毒品危害防制條例第4條第3項
製造、運輸、販賣第三級毒品者，處 5 年以上有期徒刑，得併
科新臺幣 7 百萬元以下罰金。
附表：
┌──┬─────┬──────┬────┬──────┬───────────┐
│編號│ 販賣時間 │  販賣地點  │販賣對象│販賣毒品種類│  主              文  │
│    │          │            │        │及金額      │   （罪名及宣告刑）   │
├──┼─────┼──────┼────┼──────┼───────────┤
│ 1  │99年9月25 │臺南市歸仁區│王義豪  │第三級毒品愷│李秉軒販賣第三級毒品，│
│    │日        │歸仁公園    │        │他命5包，   │處有期徒刑壹年伍月，因│
│    │          │            │        │每包500元， │販賣第三級毒品所得新臺│
│    │          │            │        │共計2,500元 │幣貳仟伍佰元沒收之，如│
│    │          │            │        │            │全部或一部不能沒收時，│
│    │          │            │        │            │以其財產抵償之；扣案之│
│    │          │            │        │            │SONY ERICSSON廠牌行動 │
│    │          │            │        │            │電話壹支（序號：三五六│
│    │          │            │        │            │00000000000│
│    │          │            │        │            │四號）、SIM卡壹張（門 │
│    │          │            │        │            │號0000000000│
│    │          │            │        │            │號），均沒收。        │
├──┼─────┼──────┼────┼──────┼───────────┤
│ 2  │99年11月20│臺南市歸仁區│林宗廷  │第三級毒品愷│李秉軒販賣第三級毒品，│
│    │日晚上8時 │世界蛇王門口│        │他命1包1,000│處有期徒刑壹年肆月，因│
│    │許        │            │        │元          │販賣第三級毒品所得新臺│
│    │          │            │        │            │幣壹仟元沒收之，如全部│
│    │          │            │        │            │或一部不能沒收時，以其│
│    │          │            │        │            │財產抵償之；扣案之SONY│
│    │          │            │        │            │ERICSSON廠牌行動電話壹│
│    │          │            │        │            │支（序號：三五六八一三│
│    │          │            │        │            │000000000號）│
│    │          │            │        │            │、SIM卡壹張（門號○九 │
│    │          │            │        │            │00000000號），│
│    │          │            │        │            │均沒收。              │
├──┴─────┴──────┴────┴──────┴───────────┤
│販賣所得合計：3,500元                                                         │
└───────────────────────────────────────┘